臺灣新竹地方法院交通事件裁定　　　　 100年度交聲字第68號
原處分機關　交通部公路總局新竹區監理所新竹市監理站
異　議　人
即受處分人　張仲皓
上列異議人即受處分人因違反道路交通管理處罰條例案件，對於
交通部公路總局新竹區監理所新竹市監理站民國100年1月13日竹
監新四字第裁51-E00000000號違反道路交通管理事件裁決處分聲
明異議，本院裁定如下:
    主  文
原處分撤銷。
張仲皓汽車駕駛人，駕駛汽車經測試檢定酒精濃度超過規定標準
，處罰鍰新臺幣貳萬柒仟伍佰元，並應接受道路交通安全講習。
    理  由
一、(1)按受處分人，不服主管機關所為之處分，得於接到裁決書
    之翌日起20日內，向管轄地方法院聲明異議；又法院認為聲
    明異議有理由者，應以裁定將原處分經聲明異議部分撤銷，
    並自為裁定，道路交通管理處罰條例第87條第1 項、道路交
    通事件處理辦法第19條前段分別定有明文。(2)次按汽車駕駛
    人飲用酒類或其他類似物後其吐氣所含酒精濃度超過每公升
    0.25毫克以上，不得駕車；又汽車駕駛人，駕駛汽車經測試
    檢定有酒精濃度超過規定標準者，處新臺幣15,000元以上60
    ,000元以下罰鍰，並當場移置保管該汽車及吊扣其駕駛執照
    1年；而汽車駕駛人有第35條第1項規定之情形者，應接受道
    路交通安全講習，此分別為道路交通安全規則第114條第2款
    、道路交通管理處罰條例第35條第1項第1款及第24條第1 項
    第2 款定有明文。再者，道路交通管理處罰條例第35條之汽
    車駕駛人，經裁判確定處以罰金低於本條例第92條第3 項所
    訂最低罰鍰基準規定者，應依本條例裁決繳納不足最低罰鍰
    之部分，道路交通管理處罰條例第35條第8 項亦定有明文。
二、原處分意旨略以: 本件異議人即受處分人張仲皓於97年12月
    10日凌晨1時27分許，飲酒後駕駛車號5F-7500號自用小客車
    ，行經新竹市○○路、天府路口，有「酒後駕車，經檢測酒
    精濃度為0.87MG/L」之違規行為，經新竹市警察局第一分局
    員警填製竹市警交字第E00000000 號舉發違反道路交通管理
    事件通知單（下稱舉發通知單）當場舉發，嗣經原處分機關
    認異議人確有上開違規行為，乃於100年1月13日以竹監新四
    字第裁51-E00000000裁決書（下稱裁決書），依據道路交通
    管理處罰條例第35條第1項第1款、第24條第1項第2款及違反
    道路交通管理事件統一裁罰基準表之規定，裁處異議人罰鍰
    新臺幣（下同）49,500元，吊扣駕駛執照12個月，並施以道
    路交通安全講習。
三、聲明異議意旨略以：異議人於97年12月10日，於新竹市○○
    路、天府路口，因酒後駕車遭警方攔檢，案經新竹地檢署裁
    決為緩起訴處分，並捐款公益團體2萬2,000元，現緩起訴期
    已滿，需繳納酒駕罰單4萬9,500元，惟本人已捐款公益團體
    之部分，應根據一罪不二罰之原則予以扣除等語。
四、本件異議人酒後駕車係一個交通違規行為，有關其違規行為
    處罰效果之罰鍰、吊扣駕駛執照與施以道路交通安全講習等
    ，係依據同一法律規定（即道路交通管理處罰條例第35條第
    1項第1款、第24條第1項第2款）所為之處罰，其處罰方式雖
    有3 種，但實際上為單一處分，無法割裂，與該項交通違規
    行為是否存在亦均無從分離，法院於審理時，應先確定異議
    人是否確有交通違規行為事實，再決定原處分機關所適用之
    法律有無錯誤。從而，異議人雖陳明僅就罰鍰部分聲明異議
    ，其餘處罰部分並未提及，惟該吊扣駕駛執照及施以道路交
    通安全講習部分，與其交通違規行為是否存在既無從分離，
    法院自應全部予以審理，合先敘明（臺灣高等法院98年法律
    座談會第23號提案研討結果參照）。
五、經查:
（一）異議人即受處分人於97年12月10日凌晨1 時27分許，飲酒
      後駕駛車號5F-7500 號自用小客車，行經新竹市○○路、
      天府路口，有「酒後駕車，經檢測酒精濃度為0.87MG/L」
      之違規行為，此為異議人所不否認，並有舉發通知單、裁
      決書各乙紙在卷可參，是異議人酒後駕駛自小客車之違規
      事實，應甚明確。又異議人同一酒醉駕車之行為，因同時
      觸犯刑法第185條之3公共危險罪，業經臺灣新竹地方法院
      檢察署（下稱新竹地檢署）檢察官於97年12月15日以97年
      度速偵字第2751號為緩起訴處分，緩起訴期間自98年1月5
      日起至99年1月4日止，並命異議人限期向財團法人犯罪被
      害人保護協會台灣新竹分會支付2萬2,000元，嗣經臺灣高
      等法院檢察署（下稱高檢署）檢察長以98年度上職議字第
      283 號處分書駁回再議而確定；另異議人已於98年3月3日
      支付2萬2,000元予財團法人犯罪被害人保護協會台灣新竹
      分會，且緩起訴期間業已屆滿而未經撤銷等情，有新竹地
      檢署檢察官97年度速偵字第2751號緩起訴處分書、高檢署
      98年度上職議字第283 號處分書、新竹地檢署檢察官執行
      緩起訴處分命令通知書、渣打國際商業銀行匯款副通知書
      附卷可查，及本院依職權調閱臺灣新竹地方法院檢察署97
      年度速偵字第2751號案卷核閱無訛。是以，異議人於裁決
      書所載時地，酒後超過規定標準駕駛動力交通工具為警查
      獲，並受緩起訴處分確定，且已依緩起訴處分命令向財團
      法人犯罪被害人保護協會台灣新竹分會支付2萬2,000元，
      現緩起訴期間業已屆滿未經撤銷等事實，均堪認定。
（二）按94年2月5日公布，於95年2月5日施行之行政罰法第26條
      規定：「一行為同時觸犯刑事法律及違反行政法上義務規
      定者，依刑事法律處罰之。但其行為應處以其他種類行政
      罰或得沒入之物而未經法院宣告沒收者，亦得裁處之。前
      項行為如經不起訴處分或為無罪、免訴、不受理、不付審
      理之裁判確定者，得依違反行政法上義務規定裁處之」。
      又其他種類行政罰，係指違反行政法上之義務應受「裁罰
      性」之「不利處分」，依行政罰法第2 條規定，包括限制
      或禁止行為之吊扣證照處分及警告性之講習處分在內。究
      其立法目的，一行為同時觸犯刑事法律及違反行政法上義
      務規定時，由於刑罰與行政罰同屬對不法行為之制裁，而
      刑罰之懲罰作用較強，故依刑事法律處罰，即足資警惕時
      ，實無一事二罰再處行政罰之必要；且刑事法律處罰，由
      法院依法定程序為之，較符合正當法律秩序，應予優先適
      用，但罰鍰以外之沒入或其他種類行政罰，因兼具維護公
      共秩序之作用，為達行政目的，行政機關仍得併予裁處。
（三）第按緩起訴期間內，有下列情形之一者，檢察官得依職權
      或依告訴人之聲請撤銷原處分，繼續偵查或起訴：於期
      間內故意更犯有期徒刑以上刑之罪，經檢察官提起公訴者
      。緩起訴前，因故意犯他罪，而在緩起訴期間內受有期
      徒刑以上刑之宣告者。違背第253條之2第1 項各款之應
      遵守或履行事項者，刑事訴訟法第253條之3 第1項定有明
      文。準此可認，經檢察官為「緩起訴」處分者，於「緩起
      訴」之猶豫期間內，最終是否會被檢察官提起公訴，猶懸
      而未定，亦即「緩起訴」處分於猶豫期間內尚未具有實質
      之確定力，檢察官於緩起訴期間內，可對被告為繼續觀察
      ，如被告顯無反省警惕之情或根本欠缺反省警惕之能力，
      檢察官仍得依職權或依告訴人之聲請，將被告「緩起訴」
      處分撤銷，固見緩起訴處分顯與不起訴處分之性質不同，
      而行政罰法第26條明定「一行為不二罰」之原則，且應受
      行政罰之行為如經「不起訴處分或為無罪、免訴、不受理
      、不付審理」之裁判確定者，始得依違反行政法上義務規
      定裁處之，並未包括「緩起訴」處分在內。但「緩起訴」
      處分之最終使被告免於刑事訴追之效果與「不起訴」處分
      之效果相同，是以行政罰法第26條第2 項是否不包括緩起
      訴處分情形，仍非無疑，且觀諸被告須待緩起訴處分實質
      確定時，最終始能確定免於受刑事訴追，亦即在緩起訴期
      間內即猶豫期間期滿前，該緩起訴處分仍有被撤銷之可能
      ，此時原處分機關若依法為行政裁決，將使受處分人有同
      時遭受行政處罰及刑事訴追之危險，顯與行政罰法第26條
      規定之立法意旨相違背。況檢察官為緩起訴處分時，依刑
      事訴訟法第253條之2第1 項規定對被告所為之指示及課予
      負擔，具有實質刑罰之效果，對被告具有財產減少及自由
      受限之影響，性質上可謂刑事處分，而緩起訴制度雖以特
      別預防為優先考量，但在具體個案決定上，實則已達到一
      般預防的作用及報應理念，基於一行為不二罰原則，受處
      分人既已就其行為受到刑事處分，自不應因同一行為再受
      到國家的處罰（臺灣高等法院暨所屬法院96年法律座談會
      刑事類提案第36號研討結果參照）。惟若行為人所支付之
      緩起訴處分金，未達道路交通管理處罰條例第92條第3 項
      （96年1月29日修正後，已移列於同條第4項）所訂最低罰
      鍰基準規定者（依違反道路交通管理事件統一裁罰基準表
      之規定，駕駛人違反處罰條例第35條第1項第1款之規定，
      其吐氣所含酒精濃度超過每公升0.55毫克以上者，小型車
      之最低罰鍰為4萬9,500元），依該條例第35條第8 項之規
      定，即須補繳不足最低罰鍰之部分，始為適法，且如一方
      面認為行為人依檢察官緩起訴處分命令而為金錢給付，與
      受刑事處罰無異，依行政罰法第26條之規定，監理機關不
      得再行裁罰；一方面卻又認為該等金錢給付不屬於道路交
      通管理處罰條例第35條第8 項所定罰金，無需依該項規定
      補繳不足最低罰鍰部分之差額，理由顯有矛盾，且若緩起
      訴捐款金額低於最低罰鍰金額，亦有失公平（臺灣高等法
      院暨所屬法院97年法律座談會刑事類提案第39號研討結果
      參照）。
（四）查本件異議人酒後超過規定標準而駕駛動力交通工具之行
      為，同時涉犯道路交通管理處罰條例第35條第1項第1款規
      定及刑法第185條之3之公共危險罪，其中刑事部分，業經
      新竹地檢署檢察官緩起訴處分確定，異議人並已依檢察官
      指示之負擔條件支付緩起訴處分金2萬2,000元，業如前述
      。核此緩起訴處分附加條件之履行固非刑法所定刑罰之種
      類，但已影響被告之財產權權益，具有實質刑罰之效果，
      實質上應可該當行政罰法第26條第1 項「依刑事法律」之
      刑事處分規定及道路交通管理處罰條例第35條第8 項規定
      之「罰金」，而參諸違反道路交通管理事件統一裁罰基準
      表所載，對於駕駛人駕駛小型車，而其吐氣所含酒精濃度
      超過每公升0.55毫克以上，於期限內繳納或聽候裁決者，
      最低應納罰鍰之數額為4萬9,500元，是以異議人雖已依檢
      察官緩起訴處分命令支付2萬2,000元，但仍有不足2萬7,5
      00元，依前揭說明，應就差額部分（即2萬7,500元）予以
      裁罰。
（五）至原處分機關裁處異議人吊扣駕駛執照12個月及施以道安
      講習部分，揆諸前揭說明，既屬達成遏止酒後駕車之不法
      行為，維護道路交通用路權人之安全法益等行政目的所必
      要之不利處分，縱異議人因同一酒後駕車行為涉犯公共危
      險罪嫌而另受檢察官發動刑事訴追，依行政罰法第26條第
      1 項但書之規定，仍得裁處之，不受同條項前段「一事不
      二罰」原則之拘束。惟原處分機關於100年1月13日為本件
      裁決時，業已執行吊扣異議人駕駛執照處分完畢（自97年
      12月10日起吊扣1 年），此有異議人之汽車駕照基本資料
      在卷可稽，故原處分機關自不應就同一事件，再為吊扣異
      議人駕駛執照12個月之裁決。另就施以道安講習部分，因
      原處分機關尚未通知異議人參加道安講習，有本院電話紀
      錄表在卷可查，足見此部分尚未執行，是原處分機關仍得
      裁處之，併予敘明。
六、綜上所述，異議人確有於裁決書所載時、地，因酒後駕車經
    測試呼氣中酒精濃度超過規定標準之違規行為，原處分機關
    依道路交通管理處罰條例第35條第1項第1款、第24條第1 項
    第2款（原處分漏載）、第65條第1項第2款、第3款及違反道
    路交通管理事件統一裁罰基準及處理細則第43、44、67條等
    規定，裁處異議人施以道路交通安全講習之其他種類行政裁
    罰部分，核無違誤；惟原處分機關未予詳查，逕依道路交通
    管理處罰條例第35條第1項第1款規定裁罰異議人罰鍰49,500
    元，其中27,500元部分與行政罰法第26條規定有悖，難認合
    法；且關於本件之吊扣駕駛執照處分既已經執行完畢，則原
    處分機關再次就同一事件裁罰異議人吊扣駕駛執照12個月，
    亦有未洽；且因本件為一交通違規行為，罰鍰部分因與吊扣
    駕駛執照、道路安全講習處分無從區分，從而，應認異議人
    提起本件異議為有理由，本院自應將原處分撤銷，自為裁罰
    如主文第2項所示，以期適法。
七、據上論斷，應依道路交通管理處罰條例第87條第2 項，道路
    交通事件處理辦法第19條前段，裁定如主文。
中    華    民    國   100    年    5     月    5     日
                   交通法庭法  官  黃美文
以上正本證明與原本無異。
如不服本裁定應於送達後5日內向本院提出抗告狀。
中    華    民    國   100    年    5     月    5     日
                           書記官  劉亭筠